臺灣臺中地方法院刑事判決  　
110年度金訴字第1132號
公  訴  人  臺灣臺中地方檢察署檢察官
被      告  黎閔翔


上列被告因違反洗錢防制法等案件，經檢察官提起公訴（110年
度偵字第28635號）及移送併辦（110年度偵字第40912號、臺灣
彰化地方檢察署110年度偵字第15441號、110年度偵緝字第421號
、110年度偵字第12063、14223、14224號、110年度偵字第14487
號、111年度偵字第1487、1974、2255、3737號、111年度偵字第
4850號、111年度偵字第4349號、臺灣新北地方檢察署111年度偵
字第12423號），嗣被告於本院審理中就被訴事實為有罪之陳述
，經本院合議庭裁定由受命法官獨任進行簡式審判程序，判決如
下：
    主  文
辰○○幫助犯洗錢防制法第十四條第一項之洗錢罪，處有期徒刑陸
月，併科罰金新臺幣拾萬元，罰金如易服勞役，以新臺幣壹仟元
折算壹日。
　　犯罪事實
一、辰○○可預見不合常情地收購、租賃或借用、收取他人之金融
    帳戶，並要求提供存摺、金融卡（含密碼）等用以從金融帳
    戶提領、轉帳款項之資料者，極可能係計畫以他人金融帳戶
    來收受、提領或轉帳詐欺所得款項，藉此掩飾及隱匿詐欺所
    得款項之去向及所在，竟仍基於縱有人以其金融帳戶實施詐
    欺取財犯行、掩飾及隱匿特定犯罪所得之去向及所在亦不違
    背其本意之幫助犯意，於民國110年5月27日某時許，在新北
    市○○區○○路0段00○0號「中國信託商業銀行」重新分行附近
    某處，將其甫申辦之「中國信託商業銀行」帳號0000000000
    00號金融帳戶（下稱本案帳戶）之存摺、金融卡（含密碼）
    及網路銀行帳號、密碼等資料，交給真實姓名年籍不詳、其
    稱為「李嘉蔚」之人（下稱「李嘉蔚」，無證據證明係未成
    年人【下述之不詳人士均同】），容任「李嘉蔚」使用本案
    帳戶收受、提領或轉帳不明款項。嗣不詳人士意圖為自己不
    法之所有，基於詐欺取財、掩飾及隱匿特定犯罪所得之去向
    及所在之個別犯意，分別向甲○○、庚○○、卯○○、辛○○、己○○
    、癸○○、午○○、丁○○、子○○、乙○○、張勝隆、戊○○、丙○○、
    丑○、寅○○、壬○○等人（下合稱甲○○等十六人）實施如附表
    「詐騙手法」欄所示之詐術，致甲○○等十六人陷於錯誤，分
    別於如附表「轉帳時間」欄所示之時間，轉帳如附表「受騙
    金額」欄所示款項（共新臺幣【下同】154萬4千元）至不詳
    人士指定之本案帳戶，復經不詳人士提領或轉帳該等款項一
    空。嗣因甲○○等十六人發覺有異並報警處理，始查悉上情。
    　　　　
二、案經戊○○訴由嘉義市政府警察局第一分局報告臺灣臺中地方
    檢察署檢察官偵查後起訴；壬○○訴由新竹縣政府警察局橫山
    分局、甲○○訴由新北市政府警察局三重分局、庚○○、卯○○訴
    由臺北市政府警察局士林分局、子○○訴由臺北市政府警察局
    北投分局、己○○訴由基隆市警察局第二分局、癸○○訴由苗栗
    縣警察局苗栗分局、午○○訴由雲林縣警察局臺西分局、丁○○
    訴由彰化縣警察局鹿港分局、張勝隆訴由臺中市政府警察局
    第五分局、丙○○、丑○訴由新北市政府警察局土城分局報告
    臺灣彰化地方檢察署檢察官偵查後移送併辦；寅○○訴由高雄
    市政府警察局左營分局報告臺灣臺中地方檢察署檢察官偵查
    後移送併辦；辛○○、乙○○訴由彰化縣警察局芳苑分局報告臺
    灣新北地方檢察署檢察官偵查後移送併辦。
    理  由
一、本案被告辰○○所犯均非死刑、無期徒刑或最輕本刑有期徒刑
    三年以上之罪，亦非高等法院管轄第一審之案件，且被告於
    本院審理中就被訴事實為有罪之陳述，經告知被告簡式審判
    程序之旨，並聽取檢察官、被告之意見後，本院合議庭裁定
    由受命法官獨任進行簡式審判程序，故依刑事訴訟法第273
    條之2規定，本案不適用同法第159條第1項有關排除傳聞證
    據之證據能力規定，合先敘明。
二、證據名稱：　　
(一)被告辰○○於本院審理中之自白（本院卷第333至334、344至3
    49頁）。
(二)證人即告訴人甲○○等十六人於警詢時之證述（偵28635號卷
    第25至27頁、偵15441號卷第31至33頁、偵14223號卷第4頁
    、偵9669卷第9至15頁、臺北市政府警察局士林分局北市警
    士分刑字第11030119042號卷【下稱警1卷】第1至3頁、臺北
    市政府警察局士林分局北市警士分刑字第11030138842號卷
    【下稱警2卷】第1至3頁、偵40912號卷第19至21頁、偵1448
    7號卷第11至16頁、偵1487號卷第45至49頁、偵1974號卷第7
    至14頁、偵2255號卷第5至7頁、偵3737號卷第33至37頁、基
    隆市警察局第二分局基警二分偵字第11102613226號卷【下
    稱基警卷】第45至49頁、偵4349號卷第3至4頁、偵12423號
    卷第99至107頁）。
(三)本案帳戶之基本資料及交易明細紀錄、告訴人甲○○等十六人
    之報案資料（包含內政部警政署反詐騙諮詢專線紀錄表、受
    理各類案件紀錄表、受理詐騙帳戶通報警示簡便格式表、金
    融機構聯防機制通報單、受理案件證明單、陳報單）、所提
    出之轉帳資料及通話紀錄翻拍照片（偵28635號卷第31、33
    至63頁、偵15441號卷第35至39、71至73、129、143至169、
    173至185頁、偵14223號卷第18、20頁反面至21頁、22頁正
    面、24至28頁、偵9669卷第8、21至77、83頁、警1卷第9至2
    7、115、121、127至133頁、警2卷第167至169、185至187、
    193頁、偵40912號卷第23、28至30、33頁、偵14487號卷第4
    1至57、65至83頁、偵1487號卷第85至99、159至166、177、
    191至195頁、偵1974號卷第17、41至50頁、偵2255號卷第29
    至30、35、39、43至72頁、偵3737號卷第39至45、53至57、
    61、81至83頁、基警卷第51至52、70至83、95至96頁、偵43
    49號卷第13至18、20、22至25頁、偵12423號卷第49、55至6
    7、77至85、109至111、133、139至147頁）。
三、論罪：
(一)核被告所為，係犯刑法第30條第1項前段、第339條第1項之
    幫助詐欺取財罪，以及刑法第30條第1項前段、洗錢防制法
    第14條第1項之幫助一般洗錢罪。
(二)被告以提供本案帳戶予不詳人士使用之一行為，幫助不詳人
    士實施分別向告訴人甲○○等十六人騙取之金錢，以及掩飾、
    隱匿該等金錢之去向及所在等詐欺取財、一般洗錢犯行，為
    想像競合犯，應依刑法第55條前段之規定，從一重之幫助一
    般洗錢罪處斷。
(三)又臺灣臺中地方檢察署檢察官以110年度偵字第40912號、臺
    灣彰化地方檢察署檢察官以110年度偵字第15441號、110年
    度偵緝字第421號、110年度偵字第12063、14223、14224號
    、110年度偵字第14487號、111年度偵字第1487、1974、225
    5、3737號、111年度偵字第4850號、111年度偵字第4349號
    、臺灣新北地方檢察署檢察官111年度偵字第12423號移送併
    辦部分（即除告訴人戊○○以外之本案其餘告訴人共十五人）
    ，與本件提起公訴部分（即告訴人戊○○部分），具有想像競
    合犯之裁判上一罪關係，業如前述，應為起訴效力所及，本
    院自均得併予審理。
四、科刑：
(一)本案被告係基於幫助他人犯罪之意思，且未實際參與掩飾及
    隱匿詐欺所得去向、所在之洗錢行為，為幫助犯，審酌該幫
    助行為並未直接產生遮斷金流之效果，所犯情節較洗錢行為
    輕微，爰依刑法第30條第2項規定減輕其刑。
(二)按犯洗錢防制法第14條、第15條之罪，在偵查或審判中自白
    者，減輕其刑，洗錢防制法第16條第2項可資參照。準此，
    被告就其提供本案帳戶予不詳人士使用，容任不詳人士以本
    案帳戶收受、提領或轉帳不明款項等情，終在本院審理中坦
    認不諱，自應依洗錢防制法第16條第2項規定減輕其刑，並
    與前揭幫助犯減輕規定，依法遞減之。　　
(三)爰以行為人之責任為基礎，審酌詐欺犯罪在我國橫行多年，
    社會上屢見大量被害人遭各式詐欺手法騙取金錢，並在匯款
    至金融帳戶後旋遭提領或轉帳一空，故於政府機關、傳播媒
    體不斷揭露及宣導下，若不合常情地提供金融帳戶給他人使
    用，實可預見該金融帳戶可能被用以遂行詐欺取財犯罪，並
    經他人提領或轉帳詐欺所得款項製造金流斷點，藉此掩飾及
    隱匿詐欺所得款項之去向、所在，以逃避國家追訴處罰，詎
    被告輕率地提供本案帳戶給他人使用，不僅提高此類詐欺犯
    罪之追緝難度，更對此類詐欺犯罪產生一定之鼓勵作用，自
    應予非難；又被告迄本案判決前，尚未就本案以和解、調解
    或其他方式賠償本案告訴人甲○○等十六人，足見本案所生損
    害均猶未經被告於事後為相當填補，惟考量被告於本案行為
    前，未曾因刑事案件經法院論罪科刑，有臺灣高等法院被告
    前案紀錄表附卷可考，素行尚可，以及本案被告未實際參與
    詐欺取財、洗錢犯行，責難性較小，暨被告終在本院審理中
    坦承本案犯行之犯後態度，以及被告於本院審理中自陳之智
    識程度、生活狀況（本院卷第349頁）等一切情狀，量處如
    主文所示之刑，及就併科罰金如易服勞役部分諭知折算標準
    ，以示懲儆。
五、按犯罪所得，屬於犯罪行為人者，沒收之；犯罪所得之沒收
    ，於全部或一部不能沒收或不宜執行沒收時，追徵其價額，
    刑法第38條之1第1項前段、第3項固定有明文。惟查，本案
    卷內並無證據足認被告因提供本案帳戶予不詳人士使用而有
    實際獲得報酬，故無適用前揭規定宣告沒收或追徵犯罪所得
    之餘地。至於被告所幫助之詐欺取財正犯，雖有分別向告訴
    人甲○○等十六人詐得金錢，然共同正犯間犯罪所得之沒收，
    並非一律由共同正犯負連帶責任，而須本於罪責原則就各人
    實際分受所得部分為沒收（最高法院108年度台上字第1366
    號判決參照），故就僅係對犯罪構成要件以外行為加以助力
    而無共同犯罪意思之幫助犯，自亦僅得沒收其實際所取得之
    犯罪所得，無庸與正犯負連帶責任，方符罪責原則，是本案
    亦無須對被告宣告沒收、追徵本案告訴人甲○○等十六人遭騙
    取之金錢，併此敘明。
六、依刑事訴訟法第273條之1第1項、第299條第1項前段，洗錢
    防制法第14條第1項、第16條第2項，刑法第11條前段、第30
    條第1項前段、第2項、第339條第1項、第55條、第42條第3
    項前段，刑法施行法第1條之1第1項，逕以簡易判決處刑如
    主文。
七、如不服本判決，得自收受送達判決書之日起20日內，向本院
    提出上訴書狀（應付繕本），上訴於管轄之上級法院。
本案經檢察官詹益昌提起公訴、移送併辦，檢察官吳宇軒、王銘
仁、王聖涵移送併辦，檢察官巳○○到庭執行職務。
中　　華　　民　　國　　111 　年　　6 　　月　　28　　日
                  刑事第三庭  法  官  蔡宗儒
以上正本證明與原本無異。
如不服本判決應於收受送達後20日內向本院提出上訴書狀，並應
敘述具體理由；其未敘述上訴理由者，應於上訴期間屆滿後20日
內向本院補提理由書（均須按他造當事人之人數附繕本）「切勿
逕送上級法院」。
告訴人或被害人對於判決如有不服，具備理由請求檢察官上訴者
，其上訴期間之計算係以檢察官收受判決正本之日期為準。
                              書記官  梁文婷
中　　華　　民　　國　　111 　年　　6 　　月　　29　　日
附錄本案論罪法條全文：
洗錢防制法第14條
有第二條各款所列洗錢行為者，處7年以下有期徒刑，併科新臺
幣5百萬元以下罰金。
前項之未遂犯罰之。
前二項情形，不得科以超過其特定犯罪所定最重本刑之刑。
中華民國刑法第339條（普通詐欺罪）
意圖為自己或第三人不法之所有，以詐術使人將本人或第三人之
物交付者，處5年以下有期徒刑、拘役或科或併科50萬元以下罰
金。
以前項方法得財產上不法之利益或使第三人得之者，亦同。
前二項之未遂犯罰之。

附表：
編號 被害人 詐騙手法 轉帳時間 受騙金額 1 甲○○ 自110年6月4日下午2時53分許起，透過通訊軟體向甲○○佯稱：可匯款來操作某投資外幣網站獲利；若欲領取投資獲利，須先匯款支付佣金等費用云云。 110年6月4日晚間10時21分許 1萬元    110年6月8日中午12時53分許 8萬5千元 2 庚○○ 自110年5月中某日起，透過通訊軟體向庚○○佯稱：可匯款來操作某投資網站獲利云云。 110年6月4日晚間10時24分許 5萬元    110年6月4日晚間10時26分許 1萬元 3 卯○○ 自110年5月12日某時許起，透過通訊軟體向卯○○佯稱：可匯款來操作某投資網站獲利云云。 110年6月5日晚間6時21分許 3萬元 4 張煊銓 自110年5月27日某時許起，透過通訊軟體向張煊銓佯稱：可匯款來操作某投資網站獲利云云。 110年6月5日晚間11時20分許  5萬元    110年6月5日晚間11時21分許 3萬元 5 己○○ 自110年5月13日某時許起，透過通訊軟體向己○○佯稱：可匯款來操作某投資網站獲利云云。 110年6月7日上午11時25分許 3萬元 6 癸○○ 自110年5月19日某時許起，透過通訊軟體向癸○○佯稱：可匯款來操作某投資網站獲利云云。 110年6月7日中午12時40分許 18萬元 7 午○○ 自110年5月21日某時許起，透過通訊軟體向午○○佯稱：可匯款來操作某投資外匯網站獲利云云。 110年6月7日中午12時43分許 5萬元    110年6月7日中午12時44分許 5萬元    110年6月7日下午3時19分許 4萬元    110年6月7日下午3時21分許 1萬6千元 8 丁○○ 自110年6月1日某時許起，透過通訊軟體向丁○○佯稱：可匯款來操作某投資外匯網站獲利云云。 110年6月7日下午1時42分許 9萬元    110年6月7日晚間8時43分許 9萬元    110年6月9日中午12時50分許 6萬元 9 子○○ 於110年6月7日下午2時18分許前之某時許，透過通訊軟體向子○○佯稱：可匯款來操作某投資網站獲利云云。 110年6月7日下午2時18分許 6萬元 10 乙○○ 自110年5月2日某時許起，透過通訊軟體向張勝隆佯稱：可匯款來操作某投資網站獲利云云。 110年6月7日晚間10時59分許 3萬元 11 張勝隆 自110年6月7日某時許起，透過通訊軟體向張勝隆佯稱：可匯款來操作某投資外匯網站獲利云云。 110年6月8日晚間8時14分許 2萬4千元    110年6月9日晚間9時12分許 2萬元 12 戊○○ 於110年6月8日晚間9時24分許前之某時許，透過通訊軟體向戊○○佯稱：可匯款來操作某投資外匯網站獲利云云。 110年6月8日晚間9時24分許 3萬9千元 13 丙○○ 自110年6月6日某時許起，透過通訊軟體向丙○○佯稱：可匯款來操作某投資網站獲利云云。 110年6月8日晚間9時37分許 3萬元    110年6月8日晚間9時47分許 2萬元 14 丑○ 自110年6月7日晚間8時許起，透過通訊軟體向丑○佯稱：可匯款來操作某投資外匯網站獲利云云。 110年6月9日中午12時24分許 2萬元 15 寅○○ 自110年5月25日某時許起，透過通訊軟體向寅○○佯稱：可匯款來操作某投資外匯網站獲利云云。 110年6月9日中午12時51分許 40萬元 16 壬○○ 自110年5月中旬某日起，透過通訊軟體向壬○○佯稱：可匯款來操作某投資外匯網站獲利；若欲領取投資獲利，須先匯款支付會員費用云云。 110年6月9日晚間9時22分許 3萬元